臺灣彰化地方法院民事裁定
110年度訴字第566號
原      告  蕭居萬    
被      告  謝  秀    

上列當事人間請求移出牌位事件，本院裁定如下：
    主    文
原告之訴駁回。
訴訟費用由原告負擔。
    理    由
一、按起訴，應以訴狀訴訟標的及其原因事實、應受判決事項之
    聲明。民事訴訟法第244條第1項定有明文。此為起訴必備之
    法定程式，起訴如違背此項程式，而其情形可以補正者，經
    審判長定期間先命補正，逾期仍不補正者，其起訴即不合法
    ，應以裁定駁回之（民事訴訟法第249條第1項第6款）。而
    所謂訴訟標的，係指經原告主張並以原因事實予以特定而請
    求法院審判之權利關係而言。
二、本件原告請求被告⑴應將朝興納骨塔內的「謝張寸」更改為
    「張寸」，及⑵將皇穹陵內的謝氏祖先牌位「謝張寸」移出
    不列入謝氏祖先。雖於事實理由項敘明張寸為伊已故母親，
    張寸與前夫謝木火育有2女，謝木火亡故後，張寸與伊父親
    張蕭炳煌再婚（招夫），婚姻關係持續到往生（民國50年歿
    ）都未改變，張寸的姓氏怎可再冠回前夫的姓氏等語，並未
    具體表明訴訟標的之法律關係，即請求被告將納骨塔內「謝
    張寸」牌位更改為「張寸」及將皇穹陵內謝氏祖先牌位內之
    謝張寸移出之法律上權利或依據。經本院於110年5月27日裁
    定命原告於10日內補正，該項裁定已於同年月31日送達於原
    告，有送達證書在卷可稽。原告雖於110年6月1日、2日具狀
    陳述：被告為張寸與前夫謝木火所生女兒，於89年間伊父親
    張蕭炳煌（95年歿）在世時，被告竟偽造文書，私自將張寸
    的骨灰冠上前夫姓，並和前夫一同納入朝興納骨塔，無視伊
    父親的存在，今年伊到名間鄉皇穹陵祭拜母親，得知被告竟
    在95年間又將母親納入謝氏祖先牌位，被告行徑違背法律，
    顛倒倫常；民法第971條規定，姻親關係，因離婚而消滅；
    結婚經撤銷者亦同。夫死妻再婚或妻死贅夫再婚亦同。伊父
    母均無此情形。民法第1000條妻以其本姓冠以夫姓。贅夫以
    其本姓冠以妻姓。但當事人另有訂定者，不在此限。伊父親
    從結婚至終死都冠以張姓，被告怎可違反民法第971條、第1
    000條規定，在伊父親仍在世時，就將母親冠以前夫姓氏，
    又於95年將母親納入謝氏祖先牌位，這種偽造文書不恥的行
    徑，令人難以接受等語，仍未具體表明其據以請求被告為上
    開行為之法律上權利（即訴訟標的法律關係），其訴不合法
    ，應予駁回。
三、依民事訴訟法第249條第1項第6款、第95條、第78條裁定如
    主文。
中　　華　　民　　國　 110　　年　　6 　　月　　25　　日
                          民事第四庭
                              法　官　陳瑞水
以上正本係照原本作成。
如不服本裁定應於送達後10日內之不變期間向本院提出抗告狀，
並繳納抗告費新台幣1,000元。
中　　華　　民　　國　 110　　年　　 6　　月　　25　　日
                                書記官　陳秀娟